【裁判字號】    95,聲,224
【裁判日期】    950126
【裁判案由】    返還提存物
【裁判全文】
臺灣臺北地方法院民事裁定               95年度聲字第224號
聲  請  人  乙○○
相  對  人  甲○○
上列當事人間請求返還提存物事件，本院裁定如下：
    主  文
聲請駁回。
聲請訴訟費用由聲請人負擔。
    理  由
一、本件聲請人聲請返還本院92年度存字第3698號提存事件內之
    擔保金新台幣（下同）3,060,000元。其陳述略稱：聲請人
    與相對人間因假扣押事件，前遵鈞院92年度裁全字第6608號
    民事裁定提存3,060,000元，而聲請對相對人之財產為假扣
    在案。茲因其本案訴訟業已終結，聲請人並已定20日以上之
    期間催告相對人行使權利而未行使，應供擔保之原因已消滅
    ，自得請求返還擔保金云云，並提出提存書、假扣押裁定、
    民事判決書、確定證明書、存證信函等件為證。
二、按返還擔保金，依民事訴訟法第106條準用第104條之規定，
    須符合：(一)應供擔保之原因消滅者；(二)供擔保人證明受擔保
    利益同意返還者；(三)訴訟終結後供擔保人證明已定20日以上
    之期間催告受擔保利益人行使權利而未行使，或法院依供擔
    保人之聲請，通知受擔保利益人於一定期間內行使權利並向
    法院為行使權利之證明而未證明者之要件，法院始得裁定返
    還擔保金。所謂應供擔保原因消滅，在假扣押之情形，因釋
    明假扣押之原因而供之擔保，係擔保債務人因假扣押所應受
    之損害，故必待無損害發生，或債權人本案勝訴確定，或就
    所生之損害已經賠償時，始得謂供擔保之原因消滅（最高法
    院53年度台抗字第279號判例意旨參照）；所謂訴訟終結，
    在因假扣押或假處分所供擔保之場合，因該擔保係為保障受
    擔保利益人因假扣押或假處分所受損害而設，倘執行法院已
    依假扣押或假處分裁定為假扣押或假處分之執行，則在執行
    法院撤銷執行程序前，受擔保利益人所受損害仍可能繼續發
    生，損害額既未確定，自難強令其行使權利，故必待假扣押
    或假處分之執行程序已撤銷，始得謂為訴訟終結（最高法院
    91年度台抗字第490號判判意旨參照）。
三、經查，本件聲請人於本訴訟敗訴判決確定後，迄未撤回假扣
    押之執行，此經本院依職權調閱本院92年度執全字第2375號
    民事保全卷宗核對無誤，則依其所陳述之情形尚難謂其應供
    擔保之原因消滅，且因其既尚未撤回假扣押之執行程序，故
    其催告相對人行使權利亦屬於法不合，另聲請人又未能證明
    已得相對人同意返還，是其主張本件已經符合民法第104條
    第1項所定請求要件云云，即屬無稽。因之，依上說明，聲
    請人之聲請並不符合返還擔保金之要件，所為請求自屬不能
    准許。
四、依前開規定，裁定如主文。
中    華    民    國    95    年    1     月    26    日
                  民事第二庭  法  官  蕭胤瑮
以上正本係照原本作成
如不服本裁定應於送達後10日內向本院提出抗告狀，並繳納抗告
費新臺幣1,000元
中    華    民    國    95    年    1     月    26    日
                              書記官  黃慧怡


司法院資訊處製作；財團法人民間司法改革基金會備份。
